【裁判字號】    97,訴緝,168
【裁判日期】    970924
【裁判案由】    偽造文書等
【裁判全文】
臺灣高雄地方法院刑事判決             97年度訴緝字第168號
公  訴  人  臺灣高雄地方法院檢察署檢察官
被      告  乙○○
                    （本案
上列被告因偽造文書等案件，經檢察官提起公訴（90年度偵緝字
第1205號），本院改依簡式審判程序，判決如下：
    主  文
乙○○犯行使偽造私文書罪，處有期徒刑柒月。
    事  實
一、乙○○於民國90年3 月間，寄宿於丙○○位於高雄市○○區
    ○○街259 巷15號家中，得知丙○○所有設於高雄銀行帳號
    000000000000號帳戶活儲帳戶之提款卡，及臺灣銀行帳號
    000000000000號帳戶之存摺，印鑑等物，放置於家中某處，
    竟基於意圖為自己不法所有竊盜及詐欺取財之犯意、行使偽
    造私文書之犯意及以不正方法由自動付款設備詐欺取財物之
    概括犯意，趁丙○○未注意之際，於90年3 月21日前某日，
    在上址徒手竊取丙○○上開存摺、印鑑章及提款卡，並於得
    手後連續於91年3 月21日、同年月26日（起訴書誤載為24
    日）某時許，在華南商業銀行光華分行前附設之自動付款設
    備前，持上開竊得之高雄銀行提款卡插入該自動付款設備，
    依提款卡上丙○○所留之附註輸入密碼，使提款機誤認乙○
    ○為有權使用該卡片之人，而陸續領得丙○○所有之存款新
    臺幣（下同）16,000、700 元。嗣於同年月26日某時許，乙
    ○○另前往台灣銀行高雄分行，持上開竊得之印章，在臺灣
    銀行取款憑條上「原留印鑑」欄盜蓋「丙○○」印文1 枚，
    並填寫提款金額18,000元及該存摺之帳號及提款日期等資料
    ，偽造該取款憑條1 紙，連同上開竊得之臺灣銀行存摺，持
    向銀行承辦行員行使之，使不知情之行員陷於錯誤，而如數
    交付上開金額予乙○○，足生損害於丙○○及台灣銀行高雄
    分行對其客戶身分查核及提款處理之正確性，共計其盜領得
    丙○○所有之存款34,700元。嗣因丙○○發現上開存摺內之
    存款遭盜領，遂報警處理，經向銀行調閱監視系統照片後，
    始循線查悉上情。
二、案經丙○○訴請台灣高雄地方法院檢察署檢察官偵查起訴。
    理  由
一、本件被告乙○○所犯為死刑、無期徒刑、最輕本刑為3 年以
    上有期徒刑以外之罪，其於準備程序進行中，就被訴事實為
    有罪之陳述，經受命法官告知簡式審判程序之旨，並聽取
    當事人之意見後，經被告同意適用簡式審判程序，本院亦認
    無不得或不宜改依簡式審判程序進行之處，爰依刑事訴訟法
    第273 條之1 第1 項、第284 條之1 規定，由本院合議庭裁
    定本件由受命法官獨任進行簡式審判程序，合先敘明。
二、訊據被告乙○○於審理中對上揭犯罪事實均坦承不諱（見本
    院卷第39頁），上開事實業經告訴人丙○○於偵查中、審理
    中之指訴歷歷，並有華南銀行光華分行提款機監視錄影帶、
    臺灣銀行高雄分行監視錄影帶各1 捲、丙○○所有高雄銀行
    市府分行存摺、臺灣銀行高雄分行存摺及其明細、臺灣銀行
    取款憑條各1 紙在卷可稽，足認被告乙○○之自白應與事實
    相符，本案事證明確，被告偽造文書等犯行堪以認定，應予
    依法論科。
三、按行為後法律有變更者，適用行為時之法律。但行為後之法
    律有利於行為人者，適用最有利於行為人之法律，刑法第2
    條第1 項定有明文。本案被告乙○○行為後，中華民國刑法
    業經修正，並於95年7 月1 日施行，經查：刑法於95年7 月
    1 日修正施行後，業已刪除第55條後段牽連犯及第56條連續
    犯之規定，比較新、舊法結果，修正前第55條後段牽連犯之
    規定，係將被告有牽連關係之數行為從一重處斷，第56條連
    續犯之規定，則係將被告連續之數行為以一罪論，但得加重
    其刑至2 分之1 ，較之刑法刪除上開條文後，被告各行為應
    併合處罰之規定而言，顯以修正前刑法較有利於被告。
四、核被告所為，係犯刑法第320 條第1 項竊盜罪、第339 條第
    1 項（起訴書雖漏未論列，惟事實欄業已記載明確，應由本
    院加以補充），第339 條之2 第1 項，第216 條、第210 條
    之行使偽造私文書罪。被告盜取被害人之印章持以蓋用，當
    然產生該印章之印文，祇成立盜用印章罪，不應再論以盜用
    印文罪（參照最高法院86年度台上字第3295號判例意旨）；
    又被告於前揭取款憑條之「原留印鑑」欄內盜蓋「丙○○」
    之印章，均係用以偽造該取款憑條，其盜用印章之行為均係
    偽造私文書之部分行為，不另論罪；而其偽造私文書之低度
    行為，應為行使偽造私文書之高度行為所吸收，僅論以行使
    偽造私文書罪。被告先後2 次以自動付款設備詐取財物之犯
    行，時間緊接，犯罪手法相同，各觸犯構成要件相同之罪名
    ，顯係基於概括犯意反覆為之，均為連續犯，依修正前刑法
    第56條之規定，應論以一罪論，並加重其刑。另其所犯竊盜
    、詐欺取財、行使偽造私文書、連續以不正方法由自動付款
    設備詐欺取財之犯行間，有方法、結果之關係，為牽連犯，
    應依修正前刑法第55條後段牽連犯之規定，從一重之行使偽
    造私文書罪處斷。爰審酌被告寄宿告訴人家中，不知感激，
    竟趁告訴人不注意之際，盜取告訴人之存摺、印章，進而偽
    造私文書以盜領其帳戶內之金錢，致使告訴人及台灣銀行之
    權益受損，而事發後即遠走大陸地區，至今已逾7 年，均未
    曾賠償告訴人分毫，其行為實為可議，又其犯後原極盡飾詞
    矯飾之能事，惟於本院審理中尚知坦認犯行，態度尚可，及
    盜領金額數額非鉅等一切情狀，量處如主文所示之刑，以資
    懲儆。又被告偽造之上開取款憑條，業已因行使而成為臺灣
    銀行之存查歸檔文件，洵非被告所有，自不得宣告沒收，惟
    其上盜蓋之「丙○○」印文1 枚，因其係盜蓋之印文而非偽
    造印文，即無從依刑法第219 條予以宣告沒收，附此敘明。
    另被告犯罪時間雖在96年4 月24日之前，按中華民國96年罪
    犯減刑條例施行（96年7 月16日）前，經通緝而未於中華民
    國96年12月31日以前自動歸案接受偵查、審判或執行者，不
    得依本條例減刑，該條例第5 條定有明文，查被告是於91
    年2 月5 日該條例公佈施行前經本院發佈通緝，至97年8 月
    29日始緝獲歸案，有本院通緝書及內政部警政署航空警察局
    通緝案件移送書在卷可按，依上開條例第5 條規定，即不得
    減刑，併此敘明。
據上論斷，應依刑事訴訟法第299 條第1 項前段、第273 條之1
第1 項，刑法第2 條第1 項前段、第216 條、第210 條、第339
條第1 項、第339 條之2 第1 項、第320 條第1 項，修正前刑法
第55條後段、第56條，刑法施行法第1條之1，判決如主文。
本案經檢察官甲○○到庭執行職務。
中    華    民    國    97    年    9     月    24    日
                  刑事第一庭    法  官  張琬如
以上正本證明與原本無異。
如不服本判決應於收受本判決後10日內向本院提出上訴書狀，並
應敘述具體理由，如未敘述上訴理由者，應於上訴期間屆滿後20
日內補提理由書狀於本院（均須按他造當事人之人數附繕本）「
切勿逕送上級法院」。
中    華    民    國    97    年    9     月    24    日
                                書記官  劉甄庭
附錄法條：
中華民國刑法第210條
（偽造變造私文書罪）
偽造、變造私文書，足以生損害於公眾或他人者，處 5 年以下有
期徒刑。
中華民國刑法第216條
（行使偽造變造或登載不實之文書罪）
行使第 210 條至第 215 條之文書者，依偽造、變造文書或登載
不實事項或使登載不實事項之規定處斷
中華民國刑法第320條第1項
（普通竊盜罪、竊佔罪）
意圖為自己或第三人不法之所有，而竊取他人之動產者，為竊盜
罪，處 5 年以下有期徒刑、拘役或 5 百元以下罰金。
中華民國刑法第339條第1項
（普通詐欺罪）
意圖為自己或第三人不法之所有，以詐術使人將本人或第三人之
物交付者，處 5 年以下有期徒刑、拘役或科或併科 1 千元以下
罰金。
中華民國刑法第339條之2第1項
（違法由自動付款設備取得他人之物之處罰）
意圖為自己或第三人不法之所有，以不正方法由自動付款設備取
得他人之物者，處3 年以下有期徒刑、拘役或1 萬元以下罰金。


司法院資訊處製作；財團法人民間司法改革基金會備份。
